---
title: "Methoden für die Forschung"
subtitle: "716408 | How 2 do Things with even more Numbers"
author: "KMH"
date: "WS 21-22 (updated: `r Sys.Date()`)" 
output:
  xaringan::moon_reader:
    css: [mycss_metropolis_v1.css, metropolis, metropolis-fonts]
    lib_dir: libs
    nature:
      highlightStyle: github
      highlightLines: true
      countIncrementalSlides: false
---
```{r xaringanExtras, echo=FALSE}
xaringanExtra::use_share_again()  # für die Buttons zur Navigation
xaringanExtra::use_tile_view()    # für den Overview auf die Slides
```
class: zwischentitel, center, middle

# .emolarge[🤔]<br>Empirie - wozu ? 

---

# .font70[Welche Methoden gibt es überhaupt - eine Auswahl:]

```{r echo=FALSE}
knitr::asis_output('<div class="container">')
knitr::include_graphics ("images/eh2_intro/ImageSlide_5.png")
knitr::asis_output("</div>")
```
.quelle[(Überarbeitung von: Reuber & Pfaffenbach 2005:21)]

---

# .font70[Die Antwort auf die „Geography of the Armchair“]
* Empirisch fundierte, geographische Erkenntnisgewinnung zu gesellschaftlichen bzw. sozialökolog. Zuständen und/oder Prozessen

* Das **„offensichtliche“ Ziel**:
  + mittels systematischer, methodisch kontrollierter Untersuchungen
  + Daten über Mensch-Umwelt-Interaktionen erheben, sammeln, ordnen, verarbeiten, untersuchen & deuten

---

# Exkurs zum „bedeutsameren“ Ziel

Eigentlich interessiert uns ja meist:  
**Beschreibung, Erklärung & kritische Untersuchung** gesell. bzw. sozialökolog. Zustände und/oder Prozesse

* Strukturierung & Erklärung
* Ausarbeitung empirisch fundierter Aussagensysteme
* Dekonstruktion (& Kritik) bestehender Deutungsmuster,  
Ordnungen & Systeme
* Überprüfen v. Faktoren, die zielgerichteten gesell. bzw. sozialökologischen Wandel befördern

---

# Der Prozess zum Ziel

```{r echo=FALSE}
knitr::asis_output('<div class="container">')
knitr::include_graphics ("images/eh2_intro/EH2_intro_S8_1.png")
knitr::asis_output("</div>")
```
.quelle[(Eigene Erstellung, 2018)]
---

# Eigentlich: Die Prozesse zum Ziel

```{r echo=FALSE}
knitr::asis_output('<div class="container">')
knitr::include_graphics ("images/eh2_intro/ImageSlide_9.png")
knitr::asis_output("</div>")
```
.quelle[(Eigene Erstellung, 2017)]

---

# Die eine „passende“ Methode?

.large110[*„Was Geographinnen und Geographen als eine **‚gute‘ Methode** ansehen, ist […] **kontextspezifisch**: Es ist historisch und geographisch ‚eingebettet‘ in die gesellschaftlichen Strukturen und Rahmenbedingungen, und es richtet sich entsprechend auch nach den Problemen, die die Gesellschaft ihrer Wissenschaft zur Bearbeitung aufgibt.“*]  
(Reuber & Pfaffenbach 2005:17)  


* **Konklusio:**
  + Wahl der Forschungsfrage 🡒
  + Wahl des Forschungsprozesses 🡒
  + Wahl einer "guten" (aka. "passenden") Methode
  
```{r include=FALSE}
# Finale: Als PDF ablegen
# pagedown::chrome_print("eh2_recap_empirie_v1.html")
```

