---
title: "Multivariate Verfahren: Ein Überblick"
subtitle: "716408 | How 2 do Things with even more Numbers"
author: "KMH"
date: "WS 21-22 (updated: `r Sys.Date()`)" 
output:
  xaringan::moon_reader:
    css: [mycss_metropolis_v1.css, metropolis, metropolis-fonts]
    lib_dir: libs
    nature:
      highlightStyle: github
      highlightLines: true
      countIncrementalSlides: false
---
```{r xaringanExtras, echo=FALSE}
xaringanExtra::use_share_again()  # für die Buttons zur Navigation
xaringanExtra::use_tile_view()    # für den Overview auf die Slides
```
class: zwischentitel, center, middle

# .emolarge[🤔]<br>Multi... was? 

---

# Multivariate Verfahren
* … untersuchen **mehrere Variablen gleichzeitig**
    + Zusammenhänge
    + Klassifikationen & Ähnlichkeiten
* „lange“ **Tradition**
    + Fast ausschließlich computerbasiert
* **Laufend neue** (komplexere) Verfahren
    + Fragestellung -> Zielsetzung Analyse
    + Skalenniveau

---

# Warum multivariate Verfahren(?)

* **univariat:** Beschreibung eines Merkmals

```{r echo=FALSE}
knitr::asis_output('<div class="container450">')
knitr::include_graphics ("images/eh2_intro/EH2_intro_S15_4.png")
knitr::asis_output("</div>")
```
.quelle[(Eigene Erstellung, 2019)]

---

# Warum multivariate Verfahren(?)

* **bivariate Analyse:** Beschreibung des Zusammenhangs zwischen zwei Merkmalen

```{r echo=FALSE}
knitr::asis_output('<div class="container400">')
knitr::include_graphics ("images/eh2_intro/EH2_intro_S16_5.png")
knitr::asis_output("</div>")
```
.quelle[(Eigene Erstellung, 2019)]

---

# Warum multivariate Verfahren(?)

* **Sonderfall:** Zusammenhänge zwischen drei Merkmalen  
🡒können dreidimensional visualisiert werden

```{r echo=FALSE}
knitr::asis_output('<div class="container400">')
knitr::include_graphics ("images/eh2_intro/EH2_intro_S17_6.png")
knitr::asis_output("</div>")
```
.quelle[(Eigene Erstellung, 2019)]

---

# Warum multivariate Verfahren(?)

* Vier und mehr Merkmale: Zusammenhänge mittels paarweisen Scatterplots

```{r echo=FALSE}
knitr::asis_output('<div class="container400">')
knitr::include_graphics ("images/eh2_intro/EH2_intro_S18_7.png")
knitr::asis_output("</div>")
```
.quelle[[(Charles Minard, PD, Wikimedia)](https://commons.wikimedia.org/wiki/File:Minard.png)]

---

# Warum multivariate Verfahren(?)

```{r echo=FALSE}
knitr::asis_output('<div class="container">')
knitr::include_graphics ("images/eh2_intro/ImageSlide_19.png")
knitr::asis_output("</div>")
```
.quelle[(National Geographic 2012)]

---

# Darum multivariate Verfahren(!)
  
Kendalls Ziele (1980:1):
  + Strukturelle **Vereinfachung**: Elimination „überflüssiger“ Variablen
  + **Klassifikation**: Merkmalsträger gruppieren
  + Variablen **gruppieren**: „verwandte“ Variablen identifizieren 
  + Analyse der **Interdependenz**: Zusammenhänge zwischen Variablen
  + Analyse der **Dependenz**: Abhängigkeit einer Variable von anderen
  + Formulieren bzw. Überprüfen von **Hypothesen**

---

# .font80[Eine duale Sicht auf multivariate Verfahren I]

**Strukturprüfende Verfahren:**

.spacing06[

+ Überprüfung von kausalen Abhängigkeiten:  
1 erklärte von n erklärenden Variablen
+ Strategie:
    - Vorwissen 🡒 These(n) 🡒 Überprüfung
+ Klassiker:
    - Multiple (lineare & nicht-lineare) Regression
    - Zeitreihenanalyse
    - Varianzanalyse
    - Diskriminanzanalyse
    - Strukturgleichungsmodelle 

]

---

# .font70[Regression in Action: Woher kommt die Creative Class?]


```{r echo=FALSE}
knitr::asis_output('<div class="container">')
knitr::include_graphics ("images/eh2_intro/EH2_intro_S21_8.png")
knitr::asis_output("</div>")
```
.quelle[([Fritsch & Stützer, 2007](https://www.researchgate.net/publication/225494447_Die_Geografie_der_Kreativen_Klasse_in_Deutschland_The_Geography_of_Creative_People_in_Germany/link/0912f511dfa82492c6000000/download))]

---

# .font70[Regression in Action: Woher kommt die Creative Class?]

```{r echo=FALSE}
knitr::asis_output('<div class="container">')
knitr::include_graphics ("images/eh2_intro/ImageSlide_22.png")
knitr::asis_output("</div>")
```
.quelle[([Fritsch & Stützer, 2007](https://www.researchgate.net/publication/225494447_Die_Geografie_der_Kreativen_Klasse_in_Deutschland_The_Geography_of_Creative_People_in_Germany/link/0912f511dfa82492c6000000/download))]

---

# .font70[Regression in Action: Woher kommt die Creative Class?]

```{r echo=FALSE}
knitr::asis_output('<div class="container">')
knitr::include_graphics ("images/eh2_intro/ImageSlide_23.png")
knitr::asis_output("</div>")
```
.quelle[([Fritsch & Stützer, 2007](https://www.researchgate.net/publication/225494447_Die_Geografie_der_Kreativen_Klasse_in_Deutschland_The_Geography_of_Creative_People_in_Germany/link/0912f511dfa82492c6000000/download))]

---

# .font80[Eine duale Sicht auf multivariate Verfahren II]

**Strukturentdeckende Verfahren:**

+ Entdeckung von Zusammenhängen (Strukturen) zwischen
    - Variablen
    - Merkmalsträgern
+ Strategie:
    - KEIN Vorwissen zu Zusammenhängen 🡒 Analyse 🡒 These(n)
+ Klassische Verfahren:
    - Clusteranalyse
    - Hauptkomponenten- & Faktorenanalyse
    - Multidimensionale Skalierung - MDS

---

# .font60[Clusteranalyse in Action: Typen agrarischer Klimaanpassung]

```{r echo=FALSE}
knitr::asis_output('<div class="container">')
knitr::include_graphics ("images/eh2_intro/EH2_intro_S27_10.png")
knitr::asis_output("</div>")
```
.quelle[([Grüneis et al. 2018](https://doi.org/10.1016/j.landusepol.2018.08.025))]

---

# .font60[Clusteranalyse in Action: Klassifikation „ländlicher“ Räume]

```{r echo=FALSE}
knitr::asis_output('<div class="container">')
knitr::include_graphics ("images/eh2_intro/ImageSlide_28.png")
knitr::asis_output("</div>")
```
.quelle[([Höferl et al. 2007:272ff.](http://www.agit.at/s_c/papers/2007/6228.pdf))]


```{r include=FALSE}
# Finale: Als PDF ablegen
# pagedown::chrome_print("eh2_intro_multi_v1.html")
```

